臺灣高等法院高雄分院刑事裁定　　　　　96年度毒抗字第57號
抗　告　人
即　被　告　甲○○
　　　　　　　　　　（另案於台灣高雄看守所執行）
聲　請　人　臺灣高雄地方法院檢察署檢察官
上列抗告人因聲請觀察勒戒案件，不服臺灣高雄地方法院中華民
國96年5 月3 日裁定（96年度毒聲字第684 號），提起抗告，本
院裁定如下：
    主  文
原裁定撤銷。
聲請駁回。
    理  由
一、原裁定意旨略以：被告甲○○基於施用第一級毒品海洛因之
    犯意，於民國（下同）95年11月10日上午某時，在高雄縣鳥
    松鄉○○○路38號5 樓內，以將第一級毒品海洛因摻水加入
    注射針筒內注射之方式施用海洛因1 次，另於95年11月9 日
    某時，在高雄縣梓官鄉○○村○○○路46巷23號住處，以將
    甲基安非他命放入玻璃球內以火燒烤吸食煙霧之方式施用第
    二級毒品甲基安非他命1 次，為警於95年11月10日9 時許，
    在高雄縣鳥松鄉○○○路38號5 樓查獲。上開事實業據被告
    坦承不諱，且被告於95年11月10日經警所採尿液送驗結果，
    確呈甲基安非他命陽性反應，有高雄市立凱旋醫院95年11月
    27日A00000000 號濫用藥物尿液檢驗報告在卷可佐，堪信被
    告確有施用海洛因及甲基安非他命。又被告前因施用毒品案
    件，經原審以88年毒聲字第856 號裁定送強制戒治，於89年
    2 月1 日戒治期滿等情，亦有臺灣高等法院被告前案紀錄表
    1 份可參。是被告於強制戒治執行完畢釋放後，5 年後再犯
    毒品危害防制條例第10條之罪乙節，足堪認定，爰依聲請人
    之聲請，而裁定被告甲○○應令入勒戒處所觀察、勒戒。
二、惟查抗告人於上開強制戒治執行完畢釋放後5 年內，又於91
    年7 月24日遭警查獲持有第一級毒品海洛因8 包，業經公訴
    人提起公訴，經原審以91年度訴字第2574號判處被告意圖販
    賣而持有第一級毒品部分無罪，然依該判決所示，被告於查
    獲時所採尿液，經送請驗尿結果，呈甲基安非他命及嗎啡陽
    性有毒品反應，亦有高雄市政府衛生局煙毒尿液檢驗成績書
    1 紙可憑，而認定被告供稱其持有第一級毒品海洛因係為供
    己吸食之用為真，顯見被告於91年7 月間即有吸食毒品之行
    為，以上各情，有原審上開刑事判決在卷可稽。而被告再犯
    （第3 次犯）本件施用第一、二級毒品時間，係於95年11月
    9 日及10日，是被告第3 次施用第一、二級毒品之時間係於
    前次強制戒治執行完畢釋放5 年後，雖依修正後之毒品危害
    防制條例第20條第3 項規定5 年後再犯第10條之罪者，應適
    用前2 項之規定（即裁定送觀察勒戒程序），然觀諸該條例
    第20條第3 項之立法修正理由，係謂「觀察勒戒或強制戒治
    5 年後再犯者，顯見前所實施之觀察、勒戒或強制戒治已足
    以遮斷其施用毒品之癮，為期自新及協助其斷除毒癮，對此
    5 年後再犯者爰明定仍適用初犯之規定，先經觀察勒戒、強
    制戒治之程序。」參酌上開法條規定及修正理由意旨，堪認
    被告於觀察、勒戒或強制戒治執行完畢釋放後，須於5 年內
    均無施用毒品之行為，始能認其前所實施之觀察、勒戒或強
    制戒治已足遮斷被告施用毒品之癮，而得於5 年後再犯時依
    毒品危害防制條例第20條第3 項適用初犯之規定，重行觀察
    勒戒、強制戒治之程序，反面言之，如被告於執行完畢釋放
    後5 年內有再次施用毒品之行為，縱其第3 次（或第3 次以
    上）施用毒品之行為係於執行完畢釋放後5 年後始發生，亦
    不得再適用初犯之規定，先經觀察勒戒、強制戒治之程序，
    而應逕予起訴論罪科刑。本件被告於受強制戒治執行完畢後
    ，既已於5 年內有第2 次施用毒品之行為，已如前述，雖本
    案係發生於前開強制戒治執行完畢5 年之後，揆諸前揭說明
    ，即不得適用初犯之規定，先經觀察勒戒、強制戒治之程序
    ，而應由檢察官逕行起訴，檢察官向原審聲請裁定送觀察勒
    戒自屬違誤，原審認被告係初犯應送觀察勒戒，而裁定送觀
    察勒戒，尚有未洽。被告抗告意旨雖未指摘及此，但原裁定
    既有前揭可議之處，自應由本院予以撤銷，並駁回聲請人聲
    請觀察、勒戒之聲請。
據上論斷，應依刑事訴訟法第413條，裁定如主文。
中　　華　　民　　國　　96　　年　　6 　　月　　25　　日
                  刑事第三庭    審判長法  官  周賢銳
                                      法  官  黃仁松
                                      法  官  謝宏宗
以上正本證明與原本無異。
本裁定不得再抗告。
中　　華　　民　　國　　96　　年　　6 　　月　　27　　日
　　　　　　　　　　　　　　　　　　　書記官  熊惠津
                                                      Q
